---
output: github_document
editor_options: 
  chunk_output_type: console
---

```{r setup, include=FALSE}
knitr::opts_chunk$set(
  echo = TRUE,
  collapse=TRUE,
  out.width='100%',
  fig.path = "img/",
  eval = F
)
```

# Unidad 1. Epistemología, conceptos, bases geológicas e introducción a los procesos de la superficie terrestre

* Movimiento estaciones GNSS de RD
* Temperatura de derretimiento según presión por profundidad
* Porcentaje de rocas por provincias

La presentación correspondiente a este tema se encuentra alojada [aquí](https://geomorfologia-master.github.io/tema-1-epistemologia-geologia-intro-procesos).

Dentro de las opciones de `knitr`, en el encabezado de este archivo, es probable que encuentres el argumento `eval = F`. Antes de tejer debes cambiarlo a `eval = T`, para que evalúe los bloques de código según tus cambios.

## Asignaciones a cada estudiante

### Estación GNSS asignada

```{r}
 # abreviatura      estación GNSS
 #       anala               SPED
 #       carol               LVEG
 #       danie               BARA
```


### Espesor de hielo asignado

```{r}
 # abreviatura    espesor de hielo (km)
 #       anala                        3
 #       carol                        8
 #       danie                       14
```


### Provincia asignada

```{r}
 # abreviatura     código de provincia
 #       anala                      03
 #       carol                      12
 #       danie                      24
```

## Movimiento debido a la tectónica de placas.

Calcula el movimiento E-O y N-S de tu estación GNSS para todo el periodo del cual se disponga de datos, así como un promedio diario y un promedio anual. Hay muchas formas de estimar una tasa. Te sugiero el siguiente método "sencillo", que es a la vez poco potente:

Localiza tu estación asignada en la carpeta `data/estaciones-gnss`. Genera dos series temporales, una para E-O y otra para N-S, utilizando la función `ts` (pertenece al paquete `stats`, que se carga por defecto con R). De cada una, obtén una serie temporal suavizada, calculándola a partir de la media móvil de la serie original para un orden de, por ejemplo, 90 días (puedes probar otros órdenes). Para ello, utiliza la función `ma` del paquete `forecast`. Opcionalmente, grafica la serie suavizada con la función `plot`. Identifica el valor máximo de la serie suavizada, el cual corresponde al __movimiento durante todo el periodo__. Dicho valor, divídelo entre el número de días de la serie (función `length` para obtener el número de días), con el cual obtendrás el __movimiento diario promedio__. Multiplica por 365.25 el movimiento diario para obtener el __movimiento anual promedio__.

## Temperatura de fusión del hielo a presión mayor que la atmosférica

Imagina que tienes un bloque de hielo con el espesor asignado. Utilizando esta razón...

*dT/dP = -0.00074 °K/100 kPa*

...determina a qué temperatura se funde el hielo en la parte inferior de tu bloque.

* Datos útiles:
    * Densidad del hielo ~ 900 kg•m<sup>-3</sup>
    * Aceleración de la gravedad ~ 9.81 m•s<sup>-2</sup>
    * 1 kg•m•s<sup>-2</sup> = N
    * 1 N•m<sup>-2</sup> = 1 Pa
    * Presión atmosférica ~ 101 kPa
    * Temperatura de fusión del hielo a presión atmosférica ~ 273.15 °K

## Porcentaje de rocas por provincias

En las carpetas `data/rocas` y `data/division-RD` encontrarás GeoPackages con la división provincial y las rocas aflorantes del país, respectivamente. 

```{r}
library(...)
source('estadistica-zonal-objetos-sf.R')
prov <- ...
miprov <- ...[ ... , ]
lito <- ...
zstatsf(..., ..., grpx = ..., grpy = ...)
```

